---
title: É possivel prever o tipo de escola de um candidado do Enem com base na sua nota? Modelos de classificação com Regressão Binária
Author: Adauto de Galiza
output:
  html_document: default
 ---
### REGRESSÃO LOGÍSTICA BINÁRIA
### Objetivo: criar um modelo que possa prever o Tipo de Escola a partir da nota do enem e calcular sua eficiência

```{r include=FALSE}

setwd("C:/Users/Adauto/OneDrive/Área de Trabalho/Ciencia de Dados/Estatistica com R Udemy")
vestibulando_presente <- read.csv("vestibulando_pi_presente.csv", sep = ",")

```
Principais pacotes
```{r message=FALSE, warning=FALSE}
library("dplyr")
library("ggplot2")
library("rmarkdown")
library("knitr")
```
Sobre o dataset: toda fase de pré-processamento dos dados foi realizada em momento posterior. O objetivo deste relatório é construir o modelo de previsão do tipo de escola e utilizamos aqui apenas a versão tratada de interesse dos Microdados do Enem 2019.


Verificando estrutura do dataset 
```{r}
head(vestibulando_presente)
```

### Pré-tratamento de alguns dados

1. Retirar do dataset escolas da categoria "Não identificado", 

2. Renomear registro das linhas para "pública" e "privada"

3. Mudar a tipagem da variável `TP_ESCOLA`

4. Retirar Teresina da base para usar os dados deste município para criar modelo de treino posterior
```{r}
escolas <- vestibulando_presente %>%
  filter(TP_ESCOLA != 1, NO_MUNICIPIO_RESIDENCIA != "Teresina")

escolas$TP_ESCOLA[escolas$TP_ESCOLA == 2] <- "Pública"
escolas$TP_ESCOLA[escolas$TP_ESCOLA == 3] <- "Privada"

escolas$TP_ESCOLA <- as.factor(escolas$TP_ESCOLA)
glimpse(escolas)
```
Criando variável Nota Final
```{r}
escolas$NOTA_FINAL <- (escolas$NOTA_CH + escolas$NOTA_CN + escolas$NOTA_LC + escolas$NOTA_MT + escolas$NOTA_REDACAO) / 5
paged_table(escolas)
```

Verificando proporção de escolas e categoria de referência para futuro cálculo
```{r}

prop <- table(escolas$TP_ESCOLA)
prop.table(prop)

levels(escolas$TP_ESCOLA) # Privada = categoria de referência

```

### Pressupostos do Modelo

1) Variável dependente  = categorias mutuamente exclusivas: se pública, então não-privado. (APROVADO) 


2) Independência das observações = sem medidas repetidas. (APROVADO)

Contrução do Modelo
```{r}
mod <- glm(TP_ESCOLA ~ NOTA_FINAL, 
           family = "binomial", 
           data = escolas) # family = tipo de distribuição
```
3) Ausência de outliers: gráfico residual vs leverage OU resíduos padronizados entre -3 + 3
```{r}

plot(mod) # outlier = ponto além da linha "cook distance". # APROVADO
```


Cálculo dos residuos padronizados com a função `stdres()`
```{r warning=FALSE}
library(MASS) 
summary(stdres(mod)) # REPROVADO
```
4) Ausência de Multicolinearidade: se r > 0,9 = multicolinearidade. Aplicado apenas quando há mais de uma VI (neste caso temos apenas NOTA_FINAL)

5) Linearidade entre VI (nota final) e o logito da VD (tipo escola) não significativo [teste box-tidwell]
```{r}
## Criando o log da VI pelo produto dele com os valores da variável

log <- escolas$NOTA_FINAL * log(escolas$NOTA_FINAL) 

## Inserindo o log calculado no nosso dataset
escolas$log <- log 

## Recalculando a regressão binária levando em consideração o log

mod_log <- glm(TP_ESCOLA ~ NOTA_FINAL + log, family = binomial(link = "logit"), data = escolas) 

summary(mod_log) # se p > 0,05 = não-estatisticamente significativo : REPROVADO (p-valor = 0,006)
```

5.1) Outro método: analisar gráficamente a relação linear entre logito e VI
```{r warning=FALSE}
escolas %>%
  ggplot(aes(x = log, y= NOTA_FINAL)) +
  geom_point() +
  geom_smooth(method = "loess")

# Graficamente o pressuposto aparenta ser atendido, mas reprovado no teste estatistico
```

Avaliando o Modelo: se p < 0,05 = significativo, ou seja, a VI é previsora da VD.
```{r}


summary(mod) # modelo significativo -> as notas podem prever o tipo de escola
```

### Avaliando a performance do modelo 
Nesta etapa usaremos os dados do munipio de teresina (capital do Estado) para treinar o novo modelo
```{r}
teresina <- vestibulando_presente %>%
  filter(TP_ESCOLA != 1, NO_MUNICIPIO_RESIDENCIA == "Teresina")

teresina$TP_ESCOLA[teresina$TP_ESCOLA == 2] <- "Pública"
teresina$TP_ESCOLA[teresina$TP_ESCOLA == 3] <- "Privada"

teresina$TP_ESCOLA <- as.factor(teresina$TP_ESCOLA)
glimpse(teresina)
```

Criando variável Nota Final
```{r}

teresina$NOTA_FINAL <- (teresina$NOTA_CH + teresina$NOTA_CN + teresina$NOTA_LC + 
                          teresina$NOTA_MT + teresina$NOTA_REDACAO) / 5
```

```{r}
## Categoria de referência dos dados é a 1º apresentada pelo R = "Privada". 
## Logo, todos os resultados do modelo mostram a chance de determinado aluno pertencer a essa categoria.

levels(teresina$TP_ESCOLA) 
```

Fazendo previsão e calculando taxa de acerto
```{r}

previsao = predict(mod, newdata = teresina, type = "response")
head(previsao, 20) 

## Estas valores representam a chance percentual da observação pertencer a categoria de referência (Privada)

```

Fazendo teste lógico apenas para usar na matriz de confusão a seguir
```{r}
previsao_logica <- previsao >= 0.5 
head(previsao_logica, 20) # TRUE = Privada, FALSE = Pública
```
A matriz de confusao compara os valores previstos para o tipo de escola do modelo com dados reais para o novo dataset (municipio teresina)
```{r}
confusao <- table(previsao_logica, teresina$TP_ESCOLA) 
confusao

```

calculando taxa percentual de acerto do modelo
```{r}
acerto <- (confusao[2] + confusao[3]) / sum(confusao) *100
acerto
```




### CONCLUSÕES:
 1. O modelo não passou por alguns pressupostos básicos e requer atenção:
 
 i) Box-Tidwell e Rezíduos Padronizados não atendidos.
 
ii) Isto pode ser reflexo do menor volume de dados selecionados: a base original do enem possui milhoes de registros, enquanto que nosso dataset possui ~ 80 mil.
 
iii) Há certa discrepância entre o resultado de box-tidwell (reprovado) e a interpretação gráfica (aprovado)
 
 
 2. Desconsiderando os pressuposto, o modelo apresenta significância estatística para prever o tipo de escola com base na nota final.
 
 
 3. Os dados de teste apotam uma taxa de acerto de 22,23% nas previsões em questão.
 


